臺灣高等法院高雄分院民事裁定　　　　　100年度抗字第130號
抗　告　人　李錦竹
相　對　人　陳顗任
法定代理人　陳振芳
上列當事人間聲請假扣押事件，抗告人對於民國100 年1 月28日
臺灣屏東地方法院100 年度裁全字第90號所為裁定提起抗告，本
院裁定如下：
    主  文
原裁定關於准許對抗告人假扣押部分及命抗告人負擔程序費用部
分廢棄。
上開廢棄部分，相對人在第一審之聲請駁回。
抗告訴訟費用由相對人負擔。
    理  由
一、抗告意旨略以：相對人以伊與陳文巳均為王玉釵之雇主，王
    玉釵工作時不慎墜落死亡，相對人為王玉釵之子，為保全對
    伊損害賠償請求權為由，向原法院聲請假扣押。惟伊僅為第
    三人陳文巳之定作人，並非王玉釵之雇主，伊與王玉釵間並
    無契約關係存在，是相對人對伊請求權存否並未釋明。又伊
    從未變動財產及存款，亦長久居住於現住地而未曾遷移，並
    無脫產之虞，相對人對假扣押之原因亦未釋明，其聲請假扣
    押即屬無據。原裁定准許相對人之聲請，即有違誤，爰請求
    廢棄原裁定等語。（至原裁定准許相對人請求對陳文巳假扣
    押部分，未據抗告，業已確定。）
二、按債權人就金錢請求或得易為金錢請求之請求，欲保全強制
    執行者，得聲請假扣押；假扣押，非有日後不能強制執行或
    甚難執行之虞者，不得為之；請求及假扣押之原因，應釋明
    之；前項釋明如有不足，而債權人陳明願供擔保或法院認為
    適當者，法院得定相當之擔保，命供擔保後為假扣押，民事
    訴訟法第522 條第1 項、第523 條、第526 條第1 項、第2
    項定有明文。又所謂假扣押之原因，依同法第523 條第1 項
    規定，係指日後有不能強制執行或甚難執行之虞或應在外國
    為強制執行之情形，如債務人浪費財產，增加負擔，或就其
    財產為不利益之處分，將成為無資力之狀態，或將移住遠地
    、逃匿無蹤、隱匿財產，或債務人現存之既有財產，已瀕臨
    成為無資力之情形，或與債權人之債權相差懸殊，將無法或
    不足清償滿足該債權，在一般社會之通念上，可認其將來有
    不能強制執行或甚難執行之虞之情事等是。債權人就假扣押
    之原因，依法有釋明之義務，亦即須提出可使法院信其主張
    為真實之證據，必待釋明有所不足，而債權人陳明願供擔保
    或法院認為適當者，法院始得定相當之擔保，命供擔保後為
    假扣押，若債權人未釋明假扣押之原因，即不符假扣押之要
    件（最高法院94年度台抗字第463 號、98年度台抗字第746
    號裁定意旨參照）。
三、經查：相對人主張陳文巳為承包土木工程之包商，為抗告人
    進行修繕工作，而王玉釵為渠等所僱用，因抗告人提供施工
    處所之屋頂採光罩質地老舊脆弱，致王玉釵踏上採光罩時竟
    然破裂，王玉釵從高處墜落因而死亡，相對人為王玉釵之子
    ，自得依民法第191 條、第184 條規定，請求抗告人負損害
    賠償責任，茲先請求給付新台幣（下同）300 萬元；惟經相
    對人發函催告，抗告人均置之不理，顯然無賠償之意而躲避
    逃匿，相對人聽聞抗告人頃近恐脫產，倘未及時假扣押，恐
    日後不能強制執行之虞，因而聲請對抗告人之財產為假扣押
    等情，並提出相驗屍體證明書、戶籍謄本為證（原審裁全卷
    第6 、7 頁）。該相驗屍體證明書固有載明死亡原因，惟上
    開證據僅釋明相對人請求之原因存在，然就假扣押之原因，
    則僅空言經相對人發函催告，抗告人均置之不理，顯然無賠
    償之意而躲避逃匿，相對人聽聞抗告人頃近恐脫產，倘未及
    時假扣押，恐日後不能強制執行之虞云云，並未提出任何證
    據以釋明抗告人有何假扣押之原因。且抗告人名下尚有存款
    、有價證券、汽車、不動產等財產，其中台灣銀行存款有
    187 餘萬元，有價證券、汽車、不動產價值共計189 餘萬元
    ，有台灣銀行屏東分行100 年3 月9 日屏東營字第10050011
    381 號函及稅務電子閘門財產所得調件明細表可參，尚非瀕
    臨無資力狀態，亦無與債權相差懸殊，客觀上有不能強制執
    行或甚難執行之虞之情事，自難認有假扣押原因。至抗告人
    提起抗告後，相對人出具答辯狀僅敘明王玉釵住院期間，相
    對人均未出面探視，且對相對人所發存證信函亦置之不理，
    顯無賠償之意，並提出存證信函為據（本院卷第12 、13 頁
    ），然抗告人未為賠償，僅得認抗告人主觀上認為自己無庸
    負賠償責任而已，與是否有日後不能強制執行之虞無涉，尚
    難認相對人已釋明假扣押之原因。準此，相對人依法已為陳
    述意見，仍未為釋明，依上說明，即不符假扣押之要件。
四、綜上所述，相對人尚未釋明假扣押之原因，而非釋明有所不
    足，揆諸上開說明，相對人就抗告人所應受之損害雖陳明願
    供擔保，仍不能認該擔保已補釋明之欠缺，其假扣押之聲請
    自不應准許。原審未察相對人對抗告人聲請部分，其假扣押
    原因未盡釋明之義務，即依相對人之聲請，裁定准許相對人
    供擔保後得就抗告人之財產為假扣押，尚有未合。抗告意旨
    指摘原裁定此部分不當，求予廢棄，為有理由，應由本院將
    原裁定關於准許對抗告人假扣押部分廢棄，並駁回相對人此
    部分假扣押之聲請。
據上論結，本件抗告為有理由，爰依民事訴訟法第492 條、第95
條、第78條，裁定如主文。
中    華    民    國    100   年    6     月    30    日
                            民事第一庭
                                審判長法官  蔡明宛
                                法      官  曾錦昌
                                法      官  魏式璧
以上正本證明與原本無異。
如不服本裁定應於送達後10日內向本院提出再抗告狀（並按他造
當事人之人數附繕本），並繳納再抗告費新臺幣1,000元。
再為抗告應以適用法規顯有錯誤為理由，並委任律師為代理人。
如委任律師提起抗告者，應一併繳納抗告費。
中    華    民    國    100   年    6     月    30    日
                                書  記  官  林佳蓉
附註：
抗告人之配偶、三親等內之血親、二親等內之姻親，或抗告人為
法人、中央或地方機關時，其所屬專任人員具有律師資格並經法
院認適當者，亦得為第三審代理人。
抗告人或其法定代理人具有律師資格者及前項情形，應於提起抗
告或委任時釋明之。